臺灣高等法院刑事判決
108年度上易字第2487號
上  訴  人  
即  被  告  陳基國  



上列上訴人因侵占案件，不服臺灣新北地方法院108年度審易字
第2351號，中華民國108年10月17日第一審判決（起訴案號：臺
灣新北地方檢察署108年度偵字第22289號），提起上訴，本院判
決如下：
    主  文
上訴駁回。
    事實及理由
一、經本院審理結果，認第一審以上訴人即被告陳基國犯刑法第
    336條第2項之業務侵占罪，判處有期徒刑1年2月，認事用法
    及量刑均無不當，應予維持，並引用第一審判決書記載之事
    實、證據及理由（如附件）。
二、被告上訴意旨以：承認犯行，但本件是因為收取款項當天去
    喝酒後把錢弄丟，希望能繼續與告訴人和解，法院能減輕刑
    期云云。
三、經查：
  ㈠被告雖承認犯行，惟又辯稱：所收管理費及服務費係酒後弄
    丟云云，則依被告之意思，應是認為其未侵占上開款項，先
    予敘明。而被告收取之金額共新臺幣99萬7,184元，數目非
    小，如是弄丟，理應會未向警方報案，但被告供稱其未報案
    （本院卷第67頁），此與一般人遺失財物會報警協尋之處理
    方式不同。況嗣後被告除與告訴人簽立侵占公款切結書外（
    他字卷第41頁），更遭檢察官起訴，則被告除須負擔民事賠
    償責任外，尚有刑事責任。如被告確係遺失而非侵占，何以
    不報案？又為何會簽立侵占公款切結書及於原審審理中為認
    罪之表示？顯與常情未合，是被告上開所辯，難以採信。
  ㈡按刑罰之量定，為事實審法院之職權，倘法院已審酌刑法第5
    7條各款所列情狀，而所量定之刑並未逾越法定刑範圍，亦
    無顯然失當情形，自不得任意指為違法（最高法院92年度台
    上字第2116號判決意旨參照）。是刑罰之量定，為求個案裁
    判之妥當性，法律賦予法院裁量之權，量刑輕重，屬為裁判
    之法院得依職權自由裁量之事項，苟其量刑已以行為人之責
    任為基礎，並斟酌刑法第57條各款所列情狀，在法定刑度內
    ，酌量科刑，如無偏執一端，致明顯失出失入情形，上級審
    法院即不得單就量刑部分遽指為不當或違法。準此，原審於
    量刑時已審酌被告所侵占之款項金額非微、告訴人所受損害
    之情形，以及迄今仍未與告訴人達成和解等一切情狀，量處
    有期徒刑1年2月，核已合於刑法第57條各款所列量刑事由，
    並無明顯失當或不合比例原則之處，所為量刑尚無過重之情
    形。雖被告雖稱願意與告訴人和解云云，然告訴人所受損害
    業經臺灣新北地方法院以108年度訴字第721號獲得勝訴判決
    ，有判決書在卷可稽（他字卷第38～39頁），而告訴代理人
    林富義於本院審理中陳稱：被告僅於審判期日前一日有至公
    司談和解，但目前完全未賠償等語（本院卷第68頁），足見
    在原審判決後，被告未賠償告訴人，亦未另行成立和解，則
    原審判決後量刑基礎並無改變，是被告上訴意旨就此所指，
    難認有理由。
四、綜上所述，被告上訴意旨請求從請輕量刑，為無理由，應予
    駁回。
據上論斷，應依刑事訴訟法第368條、第373條，判決如主文。
本案經檢察官林承翰提起公訴，檢察官林黛利到庭執行職務。  
中    華    民    國    109   年    2     月    25    日
                  刑事第七庭  審判長法  官  孫惠琳
                                    法  官  戴嘉清
                                    法  官  張育彰
以上正本證明與原本無異。
不得上訴。
                                    書記官  林蔚菁
中    華    民    國    109   年    2     月    25    日

（附件）
臺灣新北地方法院刑事判決           108年度審易字第2351號
公  訴  人  臺灣新北地方檢察署檢察官
被      告  陳基國    
                      
                     
                                 
                      
                                                
上列被告因業務侵占案件，經檢察官提起公訴（108年度偵字第2
2289號），被告於準備程序進行中就被訴事實為有罪之陳述，本
院合議庭裁定由受命法官獨任進行簡式審判程序並判決如下：
    主  文
陳基國犯業務侵占罪，處有期徒刑壹年貳月。
    事  實
一、本件犯罪事實及證據，除犯罪事實欄一第5行「詎其意圖為
    自己不法之所有，」後應補充「基於業務侵占之犯意，」；
    犯罪事實欄二「廣源保全公司」應更正為「宏展保全公司」
    ；證據清單及待證事實欄編號3及附表編號1所載「承德社區
    」均應更正為「成德社區」；證據部分應補充「被告陳基國
    於本院準備程序及審理中之自白」、「本院108年度訴字第7
    21號民事判決書1份」外，其餘均引用如附件起訴書之記載
    。
二、按刑法上所謂業務，係指個人基於其社會地位繼續反覆所執
    行之事務，包括主要業務及其附隨之準備工作與輔助事務在
    內（最高法院89年台上字第8075號判例參照）。查被告陳基
    國為本案犯行時，係宏展保全股份有限公司（下稱宏展保全
    公司）之保全主管，負責督導、調配宏展保全公司所有保全
    人員，及負責收取各社區服務費與代收管理費，為從事業務
    之人應可認定。是核被告所為，係犯刑法第336條第2項之業
    務侵占罪。其自民國107年8月至107年11月間，先後侵占如
    附件起訴書附表所示社區應繳回宏展保全公司之保全服務費
    、代收社區管理費共計新臺幣（下同）99萬7,184元，係基
    於業務上之持有關係，於密接時、地易持有為所有，且侵害
    法益相同，可認被告係出於反覆持續業務侵占之單一決意而
    為之，被告之行為係數個舉動接續施行之接續犯，為包括之
    一罪，應就被告上開所犯業務侵占罪，論以接續犯之一罪。
三、審酌被告未能謹守職務分際，貪圖私利，侵占業務上持有之
    代收款項，違背誠信及職業道德，實有不該，兼衡其高職肄
    業之智識程度（見本院卷附被告個人戶籍資料查詢結果1紙
    ）、現從事警衛兼差、日薪約1,500元、須撫養17歲之兒子
    ，及其侵占款項共計99萬7,184元，金額非微，另審酌被告
    犯後於本院審理中坦承犯行，惟迄未與告訴人宏展保全公司
    達成和解或賠償損害等一切情狀，量處如主文所示之刑，以
    資懲儆。
四、末查被告本案業務侵占犯行所得之款項共計99萬7,184元，
    為被告犯罪所得，本應依刑法第38條之1第1項、第3項規定
    予以沒收或追徵，惟考量告訴人已對被告提起民事損害賠償
    訴訟，業經本院民事庭以108年度訴字第721號民事判決被告
    應給付告訴人99萬7,184元，此有本院108年度訴字第721號
    民事判決書1份（見臺灣新北地方檢察署108年度他字第1738
    號卷〈下稱偵卷一〉第38至39頁）在卷可憑，如被告確實依判
    決內容履行，已足剝奪其犯罪利得，倘被告未能切實履行，
    告訴人亦可依法以本院民事確定判決為民事強制執行名義，
    對被告之財產強制執行，是本院認已達到沒收制度剝奪被告
    犯罪所得之立法目的，如在本案仍諭知沒收被告上揭犯罪所
    得，將使被告承受過度之不利益，顯屬過苛，爰依刑法第38
    條之2第2項之規定，不予宣告沒收，附此敘明。
據上論斷，應依刑事訴訟法第273條之1第1項、第299條第1項前
段、第310條之2、第454條第2項，判決如主文。
本案經檢察官林承翰偵查起訴，由檢察官阮卓群到庭執行公訴。
中    華    民    國    108   年    10    月    17    日
                  刑事第二十三庭  法  官  傅明華
上列正本證明與原本無異。
如不服本判決，應於判決送達後10日內敘明上訴理由，向本院提
出上訴狀 (應附繕本) ，上訴於臺灣高等法院。其未敘述上訴理
由者，應於上訴期間屆滿後20日內向本院補提理由書「切勿逕送
上級法院」。
                                  書記官  黃毓琪
中    華    民    國   108    年    10    月    17    日
附錄本案論罪科刑法條全文：
中華民國刑法第336條
對於公務上或因公益所持有之物，犯前條第 1 項之罪者，處 1
年以上 7 年以下有期徒刑，得併科 5 千元以下罰金。
對於業務上所持有之物，犯前條第 1 項之罪者，處 6 月以上
5 年以下有期徒刑，得併科 3 千元以下罰金。
前二項之未遂犯罰之。

附件：
臺灣新北地方檢察署檢察官起訴書
                                    108年度偵字第22289號
    被      告  陳基國  
                        
                        
                       
                        
                       
上列被告因業務侵占案件，已經偵查終結，認應提起公訴，茲將
犯罪事實及證據並所犯法條分敘如下：
        犯罪事實
一、陳基國於民國106年2月16日至108年1月間止，擔任新北市○
    ○區○○路0段000○0號0樓宏展保全股份有限公司（下稱宏
    展保全公司）之保全主管，負責督導、調配宏展保全公司所
    有保全人員，及負責收取各社區服務費與代收管理費收入，
    為從事業務人。詎其意圖為自己不法之所有，於107年8月間
    前某時許，附表所示之社區及地點，將代收各社區如附表所
    示之管理費及服務費合計新臺幣（下同）99萬7,184元予以
    侵占入己。嗣經宏展保全公司遲未能收得附表所示之款項，
    始悉上情。
二、案經廣源保全公司告訴偵辦。
        證據並所犯法條
一、證據清單及待證事實：
編號 證據名稱 待證事實 1 被告陳基國於偵查中之供述 坦承有收取本件管理費及服務費99萬7,184元，收取該費用後，未如實交付告訴人。 2 證人即告訴人代理人林富義於偵查中之指訴 證明全部犯罪事實。 3 告訴人宏展保全公司提出之被告簽立之侵占本案公款切結書1紙、被告收取柯林頓社區繳納107年9月及10月保全服務費收據2紙、被告收取承德社區繳納之107年8月及9月保全服務費收據2紙、被告於107年12月12日簽立侵占三民社區代收管理費之切結書1紙 證明被告涉犯上開業務侵占99萬7,184元之事實。 
二、核被告陳基國所為，係犯刑法第336條第2項之業務侵占罪嫌
    。
三、依刑事訴訟法第251條第1項提起公訴。
    此  致
臺灣新北地方法院
中    華    民    國    108   年    7     月    17    日
                              檢  察  官  林承翰 
附表：
編號 社區名稱 地點 代收時間 款項名稱 金額 1 承德社區 新北市○○區○○路000巷0000號 107年8月 保全服務費 113,000元    107年9月  93,000元 2 柯林頓社區 新北市○○區○○路000號 107年9月 保全服務費 113,000元    107年10月  113,000元 3 三民社區 新北市○○區○○○路000巷0000號 107 年 8月至 11 月 代收社區管理費 565,184元     合計 997,184元